臺灣桃園地方法院刑事判決　　　　　　　 96年度易字第141號
公　訴　人　臺灣桃園地方法院檢察署檢察官
被　　　告　甲○○
上列被告因傷害等案件，經檢察官提起公訴（九十五年度偵字第
二五八一三號），本院判決如下：
    主  文
甲○○傷害人之身體，累犯，處有期徒刑捌月，減為有期徒刑肆
月，如易科罰金，以新臺幣壹仟元折算壹日。
    事  實
一、甲○○於民國九十一年間因傷害案件，經法院判處有期徒刑
    三月確定，於九十二年三月三日易科罰金執行完畢。其仍不
    知悔改，於九十五年十一月二十三日下午經其妻陳莉羚（原
    名乙○○）轉知：友人吳天明來電稱丙○○於桃園縣蘆竹鄉
    ○○路一二八號工廠內拆卸廠內機台等語後，其因主張該廠
    房係由其妻陳莉羚所承租，廠房內機台則係其或其家族公司
    所有，遂於同日下午五時許由陳莉羚駕駛自用小客車搭載趕
    赴現場，並於下車後，當場向站立於上開廠房旁之先天宮前
    之丙○○恐嚇稱：「你敢賣我的機器，想死（台語）」等語
    ，致丙○○心生畏懼，並欲上前向丙○○尋釁。在場之桃園
    縣政府警察局大園分局大竹派出所警員丁○○見狀，遂出面
    攔阻甲○○，詎甲○○不顧丁○○勸阻，仍步步逼近丙○○
    ，質問丙○○為何出賣其廠內機台，並出手推打丙○○，丁○○為避免衝突愈演愈烈，便阻擋於甲○○及丙○○之間，
    然甲○○竟突向丁○○身後之丙○○揮拳毆擊（甲○○揮拳
    過程中，手臂雖先擦碰丁○○頸部，惟未據丁○○提出告訴
    ），丙○○因遭甲○○上開推打及毆擊，受有頭部外傷、右
    眼挫傷、右眼眶瘀傷、頸部挫傷、右手、臉擦傷等傷害。嗣
    因丙○○當場表示欲提出傷害及恐嚇告訴，丁○○即以現行
    犯將甲○○逮捕。
二、案經丙○○訴由桃園縣政府警察局大園分局報請臺灣桃園地
    方法院檢察署檢察官偵查起訴。
    理  由
壹、證據能力部分
  一、證人即在場處理之警員丁○○於偵查中向檢察官所為之陳
      述，不僅具體明確，並均係在檢察官告以偽證罪之處罰規
      定以後，始具結陳述，此有檢察官訊問筆錄暨各該證人結
      文在卷可考。是上開陳述內容之任意性，自已足供擔保。
      此外，本案復未見檢察官在偵查中有何違法取供而不具信
      用性之情事，應認上開陳述「非顯不可信」，依刑事訴訟
      法第一百五十九條之一第二項規定，自應例外賦予其證據
      適格之地位，而認其具有證據能力。
  二、卷存敏盛綜合醫院診斷證明書：按被告以外之人於審判外
      之言詞或書面陳述，除法律有規定者外，不得作為證據；
      再按下列文書，得為證據：一、除顯有不可信之情況外，
      公務員職務上製作之紀錄文書、證明文書。二、除顯有不
      可信之情況外，從事業務之人於業務上或通常業務過程所
      須製作之紀錄文書、證明文書。三、除前二款之情形外，
      其他於可信之特別情況下所製作之文書，亦得為證據。刑
      事訴訟法第一百五十九條第一項、第一百五十九條之四分
      別定有明文。經查，卷附上開醫院所出具之診斷證明書，
      乃被告以外之人，即從事診斷之上開醫院醫師於審判外所
      為之書面陳述，屬於傳聞證據。又上開醫院所出具之診斷
      證明書，為民間醫院之醫師針對個案而製作之診斷書，雖
      與刑事訴訟法第一百五十九條之四第一款所示之公務員職
      務上製作之紀錄文書或證明文書不符，亦與刑事訴訟法第
      一百五十九條之四第二款所示之於通常業務過程不間斷、
      有規律而準確記載，大部分紀錄完成於業務終了前後，並
      未預見日後可能提供作為證據之紀錄文書或證明文書有間
      （該款之立法理由參照），然查，醫師依醫師法第十七條
      之規定，如無法令規定之理由，不得拒絕診斷書之交付，
      且若出具與事實不符之診斷書，依醫師法第二十八條之四
      第五款之規定，可處新臺幣（下同）十萬元以上五十萬元
      以下罰鍰，並得併處限制執業範圍、停業處分一個月以上
      一年以下或廢止其執業執照；情節重大者，並得廢止其醫
      師證書，可知醫師出具之診斷書及病歷若有錯誤、虛偽，
      醫師之執業執照、醫師證書均可能因而廢止，是其正確性
      甚高，且司法機關隨時可以調取醫師依醫師法第十二條規
      定而製作，並由醫師執業之醫療機構依醫療法第四十八條
      規定保存之病歷與之相互核對，設有錯誤，甚易發現並糾
      正，是以，診斷證明書應與公務員職務上製作之文書具有
      同等程度之可信性，屬於刑事訴訟法第一百五十九條之四
      第三款所稱之其他於可信之特別情況下所製作之文書。準
      此，卷附上開診斷證明書，既係醫師依醫師法第十七條之
      規定出具之診斷書，而屬刑事訴訟法第一百五十九條之四
      第三款所稱之其他於可信之特別情況下所製作之文書，自
      應認得為證據，而有證據能力。
  三、卷附臺灣桃園地方法院檢察署公務電話紀錄單：按被告以
      外之人於審判外之陳述，雖不符刑事訴訟法第一百五十九
      條之一至第一百五十九條之四之規定，而經當事人於審判
      程序同意作為證據，法院審酌該言詞陳述或書面陳述作成
      時之情況，認為適當者，得為證據。當事人、代理人或辯
      護人於法院調查證據時，知有第一百五十九條第一項不得
      為證據之情形，而未於言詞辯論終結前聲明異議者，視為
      有前項之同意，同法第一百五十九條之五規定甚明。又鑒
      於採用傳聞證據排除法則之重要理由之一，係因傳聞證據
      未經當事人之反詰問予以覈實，若當事人願放棄對原供述
      人之反對詰問時，原則上即可承認該傳聞證據之證據能力
      。查本件卷內之臺灣桃園地方法院檢察署公務電話紀錄單
      ，固為被告以外之人與審判外之書面陳述，屬傳聞證據，
      本件公訴人、被告就上開審判外之陳述，迄於言詞辯論終
      結前均未為異議之聲明，而本院審酌其陳述作成時之情況
      ，核無違法取證及證明力明顯過低之瑕疵，亦認為以之作
      為證據為適當，故依諸上開規定及說明，前引證據依同法
      第一百五十九條之五規定作為證據。
貳、實體部分
  一、訊據被告甲○○固承認其於案發當日，確有前往現場口出
      前開事實欄所載之恐嚇言語，並有出拳欲毆打告訴人丙○○之事實，惟矢口否認有何傷害及恐嚇丙○○之犯行，辯
      稱：當天伊到場時並不知是誰拍賣伊之機器，伊並沒有指
      名道姓針對告訴人說恐嚇的話，另伊出拳欲毆打告訴人時
      ，警員丁○○及告訴人的兒子站在伊與告訴人之間，伊根
      本打不到告訴人云云。經查：
    (一)被告上開犯罪事實，業據告訴人丙○○於本院審理時指訴
      稱：因被告於上開時、地出言恐嚇而心生畏懼，並遭被告
      出拳毆打成傷等語明確（見本院卷第四十八至四十九頁）
      ，並經證人丁○○於檢察官偵查及本院審理時證稱：伊於
      案發當日下午五時許到場支援處理債務糾紛，看見被告開
      車逆向行駛到大新路一二八號旁先天宮的前面，當時伊是
      站在先天宮的前面，伊看到被告在車上就一直罵告訴人「
      你敢賣我的東西，想死」，被告下車後，伊就上前攔阻被
      告，被告還是一直往告訴人方向前進，伊一邊勸阻一邊跟
      著被告往前走，後來伊看被告很生氣，質問告訴人為何要
      賣他的機器，還出手推告訴人，伊就站在被告和告訴人中
      間，當時告訴人緊鄰站在伊背後，被告緊鄰站在伊面前，
      告訴人的兒子則站在告訴人後面，後來被告以左手握拳揮
      過來，被告的手肘的彎曲部分有碰到伊的頸部，伊就轉頭
      過去看，看到告訴人的眼鏡掉在地上，右太陽穴靠近眼睛
      部分有瘀青腫脹，伊就制止被告，告訴人也說要對被告提
      出傷害、恐嚇的告訴，後來伊就依現行犯逮捕被告，並帶
      上巡邏車後帶回大竹派出所等語甚詳（見偵查卷第二十五
      頁及本院卷第五十五至五十九頁），復有敏盛綜合醫院診
      斷證明書、臺灣桃園地方法院檢察署公務電話紀錄單各一
      件在卷可憑（見偵查卷第十二及三十四頁）。
    (二)被告固辯稱：伊所說上開辱罵的話，並非針對丙○○，是
      針對賣伊機台的人；又告訴人與證人丁○○所述情節不相
      符，不能證明伊有傷害告訴人之犯行，且當伊出拳時，告
      訴人的兒子站在證人丁○○與告訴人之間，伊隔著兩道人
      牆根本打不到告訴人，此有證人陳莉羚可以證明云云，惟
      查：
    1.被告係因友人吳天明電話告知，才知道告訴人在拆卸被告
      的機台，且該通電話中吳天明告知被告稱：其向告訴人質
      問何以拆卸被告的東西，告訴人就要求吳天明不要告訴被
      告等情，業據被告於本院準備程序中自承甚詳（見本院卷
      第二十九頁），足見被告在到場之前已認定告訴人即為拆
      卸其機台之人，參以被告到達本件案發現場後，並未詢問
      究係何人拆卸其機台，即直接對於告訴人破口大罵，並不
      顧在場警員丁○○之勸阻，步步逼近告訴人，最後甚至揮
      拳毆打告訴人，此據證人丁○○證述如前，益徵被告到場
      時對於拆卸其機台之人別並無疑問，其在現場口出「竟敢
      賣我的機檯，想死」等恐嚇言語，確係針對告訴人而言，
      被告辯稱其並非針對被告口出恐嚇言語云云，自屬避重就
      輕之詞，顯非可採。
    2.次按告訴人、證人之陳述有部分前後不符，或相互間有所
      歧異時，究竟何者為可採，法院仍得本其自由心證予以斟
      酌，非謂一有不符或矛盾，即應認其全部均為不可採信；
      尤其關於行為動機、手段及結果等之細節方面，告訴人之
      指陳，難免故予誇大，證人之證言，有時亦有予渲染之可
      能；然其基本事實之陳述，若果與真實性無礙時，則仍非
      不得予以採信（最高法院七十四年台上字第一五九九號判
      例意旨參照）。查告訴人於本院審理時指訴稱其於上開時
      、地遭被告揮拳毆打，致其受有診斷證明書所記載之傷勢
      等語，已如前述，其於本院審理時所證述遭被告毆打之細
      節：被告到場下車後，立即上前毆打伊，被告揮第一拳，
      沒有打到伊，揮第二拳時才打到伊之右眼，警察丁○○在
      被告毆打伊之後，上前抱住被告等語（見本院卷第四十九
      頁），固與證人丁○○上開證述略有不符，然因證人丁○○上開證述之情節，除其中關於「被告出拳欲揮擊告訴人
      時，告訴人之兒子是否站立於證人丁○○與告訴人之間，
      及被告之拳頭是否擊中告訴人」等部分，被告有所異議外
      ，其餘有關被告到場後即欲與告訴人理論，並口出辱罵之
      詞，不顧警員丁○○勸阻，甚至在警員阻擋於告訴人與被
      告間之情形下，被告仍揮拳欲毆打告訴人，警員亦遭該拳
      波及等情，均為被告所是認（見本院卷第二十九至三十頁
      之準備程序筆錄及第三十三至三十四頁之被告答辯狀），
      且證人丁○○係以警員身分在場維持秩序，與雙方均無利
      害關係，核屬中立之第三者，並無設詞誣陷被告之理，而
      其於檢察官偵查中之證述、於本院審理時之證詞及於檢察
      署公務電話中之陳述，又均互核相符，其證言之可信度自
      屬極高；復有卷附上開診斷證明書記載告訴人於九十五年
      十一月二十三日因傷急診，受有頭部外傷、右眼挫傷、右
      眼眶瘀傷、頸部挫傷、右手、臉擦傷等情無訛，可資相互
      印證，上開告訴人指訴及證人丁○○證詞之真實性均堪認
      無礙，自得引為認定被告本件犯罪事實之依據。至於告訴
      人前述證詞之瑕疵，或因當時情況混亂，而告訴人年事已
      高，記憶不清，或因憶及被害種種，情緒激動而有所誇飾
      ，雖有斟酌餘地，惟尚不影響本院就犯罪事實之認定，附
      此敘明。
    3.另證人即被告之配偶陳莉羚固於本院審理時證稱：其剛下
      車時，有看見告訴人兒子站在告訴人右邊，被告趨前向告
      訴人走去時，告訴人兒子走在告訴人前面，且其雖見被告
      向告訴人揮一拳，但未見被告打到告訴人等語（見本院卷
      第六十二至六十三頁），惟其與被告間具有配偶關係，本
      不無迴護被告之可能，況證人陳莉羚經被告詰問：當被告
      揮拳時，告訴人之眼鏡，是否因告訴人之兒子欲擠到告訴
      人之面前，發生碰撞而掉落？證人陳莉羚竟答稱：其只看
      見告訴人的眼鏡有掉在地上，至於如何掉落，伊不清楚等
      語，足見證人陳莉羚對於被告出拳時之現場情形實非瞭解
      ，其前開有利被告之供述，顯為附和被告辯解之詞，本院
      自難據為有利被告之認定，此外，被告就其辯解又未舉其
      他事證以實其說，尚屬無據，自非可採。
    (三)綜上所述，被告所辯均非可採，告訴人遭被告以上開言語
      恐嚇，心生恐懼，並遭被告推打、拳毆而受有診斷證明書
      所載之傷勢，則有上述事證足資證明，本件事證明確，被
      告犯行堪以認定。
  二、核被告所為，係犯刑法第二百七十七條第一項之傷害罪。
      被告恐嚇告訴人之危險行為為其後傷害告訴人之實害行為
      所吸收，不另論罪。公訴人認被告所犯恐嚇致生危害安全
      罪與傷害二罪間，犯意各別，行為不同，應予分論併罰，
      惟查本件被告係因強制執行之糾紛而與告訴人發生爭執，
      其於傷害、恐嚇告訴人之行為，係基於同一原因，在同一
      場所接續實施，並無另行起意可言，故公訴人此部分所述
      ，尚有誤會，併予敘明。又被告基於同一傷害犯意，於密
      接之時間、地點，推打及拳毆被害人之行為，論以單一行
      為之接續犯為已足，是雖被告推打告訴人之部分未據檢察
      官起訴，惟因此部分與起訴部分有實質上一罪之關係，為
      起訴效力所及，本院自得予以審究。被告前有如事實欄所
      載之犯罪科刑及執行完畢之紀錄，有臺灣高等法院被告前
      案紀錄表一件在卷可稽，被告於徒刑執行完畢後五年內，
      故意再犯本件有期徒刑以上之罪，為累犯，應依刑法第四
      十七條第一項加重其刑。爰審酌被告前於八十一年、九十
      年、九十一年間均因傷害案件，屢經法院審判處罰，有前
      開前案紀錄表可查，竟仍未反省收斂，本次於尚未釐清事
      實真相、是非對錯之前，即逞強鬥狠，欲以暴力迫使告訴
      人就範，甚至不顧警員勸阻，仍出言恐嚇、出拳毆傷告訴
      人，顯然視法治及公權力於無物，且犯後仍飾詞圖卸、避
      重就輕，可見全無悔意，惟所幸告訴人所受傷害尚非甚重
      等一切情狀，量處如主文所示之刑。末按中華民國九十六
      年罪犯減刑條例業於九十六年六月十五日立法三讀通過，
      並於同年七月十六日施行，查被告犯行係在九十六年四月
      二十四日之前，且所犯非上揭減刑條例第三條所列不得減
      刑之罪，爰依該條例第二條第一項第三款，就前開宣告之
      刑，減其刑期二分之一，併依同條例第九條及刑法第四十
      一條第一項前段，諭知易科罰金之折算標準。
據上論結，依刑事訴訟法第二百九十九條第一項前段，刑法第二
百七十七條第一項、第四十七條第一項、第四十一條第一項前段
，刑法施行法第一條之一第一項、第二項前段，中華民國九十六
年罪犯減刑條例第二條第一項第三款、第七條第一項、第二項、
第九條，判決如主文。
本案經檢察官蔡宜均到庭執行職務。
中　　華　　民　　國　　96　　年　　7 　　月　　26　　日
                  刑事第八庭    審判長法  官  邱滋杉
                                      法  官  吳為平
                                      法　官　袁雪華
上正本證明與原本無異。
如不服本判決，應於判決送達後10日內向本院提出上訴狀（應附
繕本），上訴於臺灣高等法院。
                                      書記官  邱仲騏
中　　華　　民　　國　　96　　年　　7 　　月　　26　　日
附錄本案論罪科刑之法條：
中華民國刑法第277條第1項
（普通傷害罪）
傷害人之身體或健康者，處 3 年以下有期徒刑、拘役或 1 千元
以下罰金。
